臺灣高雄地方法院刑事判決　　　　　　　93年度訴字第3169號
公　訴　人　臺灣高雄地方法院檢察署檢察官
被　　　告　庚○○
指定辯護人　本院公設辯護人　乙○○
被　　　告　甲○○
指定辯護人　本院公設辯護人　丁○○
上列被告等因強盜等案件，經檢察官提起公訴（93年度偵緝字第
1663號、93年度偵字第21135號），本院判決如下：
    主  文
庚○○共同於夜間侵入住宅竊盜，累犯，處有期徒刑玖月。又共
同意圖為自己不法之所有，攜帶兇器、踰越牆垣、於夜間侵入有
人居住之建築物，以脅迫至使不能抗拒，而取他人之物，累犯，
處有期徒刑柒年陸月，扣案之水果刀壹把，沒收。應執行有期徒
刑捌年貳月，扣案之水果刀壹把，沒收。
甲○○共同意圖為自己不法之所有，攜帶兇器、踰越牆垣、於夜
間侵入有人居住之建築物，以脅迫至使不能抗拒，而取他人之物
，累犯，處有期徒刑柒年捌月。扣案之水果刀壹把，沒收。
    事  實
一、庚○○前於民國89年間，因違反毒品危害防治條例案件，經
    法院判處有期徒刑6 月確定，嗣於91年12月4 日執行完畢。
    另甲○○於90年間，亦因違反毒品危害防制條例案件，經法
    院判處有期徒刑8 月確定，嗣於92年8月7日執行完畢。
二、詎庚○○仍不知警惕，與魏佳勝（另由臺灣臺南地方法院檢
    察署檢察官偵辦中）共同基於意圖為自己不法所有之犯意聯
    絡，於93年2 月5 日凌晨4 時34分許（尚屬夜間），由魏佳
    勝騎乘車牌號碼ZCS-577 號機車1 部，並附載庚○○，2 人
    一同前往高雄市左營區○○○路1087號之住宅大樓，由魏佳
    勝於該大樓門外等候接應，庚○○則頭戴棒球帽並著口罩及
    手套，進入該大樓乘坐電梯至其友人楊嘉偉位於該大樓11樓
    之1 住處，趁楊嘉偉熟睡之際，庚○○以自備鑰匙1 支開啟
    楊家偉住處大門後，侵入屋內，並在客廳辦公桌之抽屜內，
    徒手竊取楊嘉偉所有之現金新台幣（下同）193,600 元及OM
    EGA 牌手錶1 支（價值約50,000元、錶號00000000號、型號
    00000000號）得手，旋即下樓由魏佳勝騎乘機車接應後，逃
    離現場。嗣庚○○將所竊得之現金，分配12,500元予魏佳勝
    ，餘款則自行花用殆盡。嗣於同日上午8 時15分許，楊嘉偉
    發現遭竊後報警處理，經警方調閱該大樓監視錄影機之光碟
    畫面，並詢問該大樓值日管理員黃清泰後，而循線查獲上情
    。
三、庚○○另於93年3 月10日夜間11時20分許，與甲○○共同基
    於意圖為自己不法所有之犯意聯絡，由甲○○攜帶其所有客
    觀上可為兇器使用之水果刀1 把，2 人一同搭乘計程車至高
    雄市○○區○○路56號旁由戊○○○所經營之「東亞洗車廠
    」（員工己○○居住該處，係有人居住之建築物），2 人翻
    越洗車廠圍牆，並侵入該洗車廠2 樓後，甲○○持該水果刀
    1 把，向適在客廳內之己○○，喝令：「不要動！」，並向
    己○○詢問房間位置後，將水果刀交予庚○○，由庚○○持
    刀比住己○○後方，2 人以此方式使己○○不能抗拒後，由
    甲○○搜括房間內戊○○○所有之V8攝影機、數位照相機各
    1 台、男性手錶5 只、玉項鍊1 條、金戒指5 只（合計價值
    約165,000 元）等物，庚○○則強取置放桌上之三星牌型號
    T108號行動電話1 支（價值約4,000 元），2 人得手後隨即
    徒步離開現場。庚○○並於93年3 月11日上午，持其強盜所
    得之上開行動電話1 支，至不知情之李金蓉所經營位於高雄
    市苓雅區○○○路292 號之「金時代當舖」典當得款3,500
    元後花用殆盡。嗣經己○○於案發後報警處理，經警方循線
    查獲上情，警員並於93年10月6 日11時30分許，在甲○○同
    意下，至甲○○位於高雄市新興區○○○路107 之3 號11樓
    住處廚房內，扣得甲○○所有供犯罪所用之水果刀1把。
四、案經高雄市政府警察局三民第二分局及左營分局報告臺灣高
    雄地方法院檢察署檢察官偵查起訴。
    理  由
一、被告庚○○共同竊盜部分：被告庚○○有於上揭時地，與共
    犯魏佳勝共同竊盜之事實，業據被告庚○○於本院審理中坦
    白承認，核與共犯魏佳勝於警訊中供述之情節相符，並經被
    害人楊嘉偉於警訊及偵查中指訴及證人黃清泰於警訊中證述
    屬實，復有監視錄影機之光碟1 片及案發現場照片23張在卷
    可憑。惟就被告所竊取財物部分，檢察官雖認被告竊取之財
    物係現金190,000 元、金項鍊1 條、戒指1 只及手錶1 支等
    物，惟被告於本院審理中已明確供承其竊取之物係現金190,
    000 元及手錶1 支等語，而被害人於警訊第1 次筆錄時（93
    年2 月5 日）係指稱：伊遭竊現金193,600 元；於第2 次警
    訊筆錄（93年2 月9 日）則改稱：伊遭竊現金193,600 元及
    OMEGA 牌手錶1 支等語；於偵查中（93年5 月13日）又稱：
    伊遭竊現金19萬餘元、金項鍊1 條、戒指1 只及手錶1 支等
    語，是被害人就其所遭竊物品前後供述不一，本院審酌，被
    告已供承其竊取之物係現金及手錶，而被害人就手錶部分能
    明確指稱廠牌、錶號及型號，故被告有竊取現金193,600 元
    及上述手錶應屬實在，惟就金項鍊及戒指部分，被告已否認
    有竊取，且被害人亦無法提供相關佐證資料，以證明其擁有
    該財物，本院認此部分財物尚難認係被告所竊取，檢察官容
    有誤認，應予敘明。綜上所述，被告之自白與事實相符，事
    證明確，其有上揭共同竊盜之犯行，應堪認定。
二、被告庚○○及甲○○共同強盜部分：訊據被告庚○○就上揭
    有與被告甲○○共同強盜財物之事實，已於本院審理中坦白
    承認，而被告甲○○固不否認其於上揭時地，有攜帶所有之
    水果刀1 把，與被告庚○○一同前往東亞洗車廠，翻越圍牆
    侵入該洗車廠之事實，惟矢口否認有上揭共同強盜犯行，辯
    稱：當天是庚○○說有1 個朋友欠他錢，叫伊一起陪他去討
    債，伊就拿1 把水果刀防身，到了案發現場後，我們翻牆進
    去到2 樓，己○○有看到伊拿刀子但沒有說什麼，庚○○叫
    伊進去房間看看莊姓男子在不在，伊沒有看到，之後我們就
    離開了云云。經查：
 （一）就證據能力事項之說明：
     (1)被害人己○○於警訊中就本案案情之指述，係屬被告以
       外之人於審判外之言詞陳述，為傳聞證據，依刑事訴訟
       法第159 條第1 項規定，不得做為認定被告2 人犯行之
       證據。另被告庚○○於警訊中就強盜犯行之供詞（其中
       已牽涉被告甲○○有共同犯罪部分），就被告甲○○而
       言，亦屬被告以外之人於審判外之言詞陳述，屬傳聞證
       據，依上揭法條規定，亦不得作為認定被告甲○○犯罪
       之證據。又被害人己○○及被告庚○○上揭陳述與渠等
       嗣後於偵查及本院審理中供述之內容相符，是渠等於警
       訊中之陳述並無與審判中不符，自無傳聞法則之例外情
       形，渠等之警訊筆錄（被告庚○○部分係指其供述被告
       甲○○共同犯罪之供述）自無證據能力。
     (2)被害人戊○○○及證人李金蓉於警訊中之陳述，雖均屬
       被告以外之人於審判外之言詞陳述，惟辯護人於本院言
       詞辯論終結前，並未聲明異議，依刑事訴訟法第159 條
       之5 第2 項規定，已視為同意作為證據，且本院審酌上
       揭2人 之言詞陳述，均係由警員依法製作警訊筆錄，亦
       無其他證據可證明戊○○○及李金蓉於製作警訊筆錄時
       有意思不自由之情形，本院認戊○○○及李金蓉於警訊
       中之陳述，均得作為認定被告2人犯行之證據。
     (3)被告庚○○於偵查中以證人身份所為之證詞及被害人己○○於偵查中之證詞，均係於偵查中向檢察官所為之陳
       述，並無檢察官以不法方式所取得，或其他顯有不可信
       之情形，依刑事訴訟法第159 條之1 第2 項規定，均得
       作為證據。
 （二）認定被告庚○○及甲○○犯罪之理由：
   　(1)上揭被告2 人有共同強盜財物之事實，業據被告庚○○
       於本院審理中均坦承屬實，且被告庚○○於偵查中以證
       人身分結證稱：伊當天與甲○○翻牆進去洗車廠，甲○○有帶刀子，我們看到己○○在2 樓，甲○○就將刀子
       交給伊，由伊看住己○○，甲○○進去房間拿東西，伊
       只有拿1 隻手機，其他東西都是甲○○拿的等語（見93
       年度偵緝字第1663號卷第59頁背面）；證人即被害人己○○於偵查及本院審理中證稱：伊當天聽到窗戶外有聲
       音，之後庚○○及甲○○就進來，甲○○拿刀出來叫伊
       不要動，並問伊錄影帶在哪裡，伊說好像在房間裡，之
       後甲○○將房門踢開，並把刀子交給庚○○，庚○○就
       拿刀自後指著伊，他們2 人就在房間裡翻東西，他們拿
       完東西後就下樓離開，伊當時很害怕，沒有反抗等語屬
       實（同上卷第36頁及本院審判筆錄），另被害人戊○○○就其所經營之東亞洗車廠有遭被告2 人強盜上揭財物
       ，及被告庚○○嗣後有持強盜所得之上揭行動電話向李
       金蓉典當之事實，亦經被害人戊○○○及證人李金蓉於
       警訊中均證述明確，復有當舖收當物品登記簿及當票各
       1 份與扣案之水果刀1 把在卷可資佐證。本院審酌，被
       告庚○○就其與被告甲○○共同犯罪之經過均供述明確
       ，並未刻意就其犯行部分有所迴避，另證人己○○之證
       詞內容，前後均相當一致，其與被告甲○○並不相識，
       亦無設詞誣陷被告甲○○之必要，是被告庚○○上揭犯
       行之供詞及證人己○○之證詞，均應可採信，況被告甲○○亦自承其有手持水果刀，與被告庚○○翻越洗車廠
       圍牆後，手持水果刀威嚇被害人己○○之事實，而被告
       庚○○及證人己○○均未陳述渠等有聽聞要前往討債之
       情事，足認被告甲○○上揭辯稱：伊是要去討債云云，
       僅係事後欲圖脫罪之詞，不足採信。被告甲○○有參與
       上揭強盜之犯行，應可認定。
     (2)被告甲○○之辯護人雖另辯稱：被害人己○○身材壯碩
       ，而被告2 人身形瘦弱，且被告持刀距離被害人約4 、
       5 步，依當時情狀，被害人應能抗拒，被告甲○○應僅
       係成立妨害自由，而非強盜罪等語，惟查，強盜罪所施
       用之強暴、脅迫手段，祇須足以壓抑被害人之抗拒，使
       其喪失意思自由為已足，縱令被害人實際無抗拒行為，
       仍於強盜罪之成立，不生影響（最高法院30年度上字第
       3023號判例參照）。而行為人所施以之強暴、脅迫手段
       ，是否足以壓抑被害人之抗拒，應以行為人所採取之方
       法及當時客觀情況綜合判斷。本件被告2人在深夜時分
       ，翻越圍牆進入他人洗車廠，在此種突發狀況下，已足
       以使在內居住之被害人己○○心生畏懼，且被告甲○○
       又立即手持足以殺傷人命之水果刀，喝令被害人「不許
       動」，被告2 人於強盜財物過程均以水果刀指向被害人
       ，被告犯案時係2 人共同為之，在人數上亦優於被害人
       1 人，被害人於本院審理中亦明確證稱：伊當時很害怕
       ，是否能反抗，伊沒有想那麼多等語，是依上揭各種情
       狀綜合判斷，被害人己○○之意思自由應已遭到完全壓
       制，而已達不能抗拒之程度，應可認定。辯護人上揭辯
       解，不足為採。
     (3)綜上所述，被告甲○○上揭所辯，僅係事後卸責之詞，
       不足為採，其與被告庚○○有上揭共同強盜之犯行，均
       應堪認定。
三、查扣案之水果刀1 把，其刀身部分係金屬所製，且刀身尖端
    部分相當尖銳，有照片1 張附卷可憑，是該把水果刀客觀上
    對於人生命身體具有危險性，自可為兇器使用。核被告庚○○所為，就與共犯魏佳勝共同竊盜部分，係犯刑法第321 條
    第1 項第1 款之夜間侵入住宅竊盜罪，另就與被告甲○○共
    同強盜部分，其與被告甲○○均係犯刑法第330 條第1 項之
    於夜間侵入有人居住之建築物、踰越牆垣、攜帶兇器強盜罪
    。被告庚○○與魏佳勝就上揭加重竊盜犯行，另被告庚○○
    與甲○○就上揭加重強盜犯行，均分別有犯意聯絡及行為分
    擔，均應論以共同正犯。被告庚○○所犯上揭2 罪，犯意各
    別，行為亦殊，應予分論併罰。查被告庚○○及甲○○有如
    所述之前科事實，有臺灣高等法院被告全國前案紀錄表2 份
    在卷可查，被告2 人受有期徒刑之執行完畢，5 年以內均再
    犯本件有期徒刑以上之罪，均構成累犯，均應依法加重其刑
    。爰審酌被告2 人任意竊盜及強盜他人財物，造成被害人等
    之財物損失，而被告庚○○係主動發起本件加重強盜犯行之
    人，且被告甲○○犯後猶狡詞卸責，顯見其並無悔意，惟念
    及被告庚○○犯後尚知坦認犯行，及渠等犯罪手段、所竊盜
    及強盜財物之價值、檢察官求處之刑度與其他一切情狀，分
    別量處如主文所示之刑，被告庚○○部分並定其應執行刑，
    以資懲儆。扣案之水果刀1 把，係被告甲○○所有，業據其
    供承在卷，且係供渠等犯罪所用之物，應依刑法第38條第1
    項第2款規定，宣告沒收。
據上論斷，應依刑事訴訟法第299 條第1 項前段，刑法第28條、
第321 條第1 項第1 款、第330 條第1 項、第47條、第51條第5
款、第38條第1項第2款，判決如主文。
本案經檢察官丙○○到庭執行職務。
中　　華　  民　　國　　  94　 年 　 2 　 月　　18    日
　　                刑事第四庭  審判長法　官  簡志瑩
                                      法  官  楊佩蓉
                                      法  官  呂憲雄
上列正本證明與原本無異。
如不服本判決，應於收受送達後10日內向本院提出上訴書狀。
　　　　　　　　　　　　　　　　　　　書記官  吳良美
中　　華　　民　　國　    94 　年　  2　　月　  22    日
附錄本判決論罪科刑法條
中華民國刑法第三百二十一條
犯竊盜罪而有左列情形之一者，處六月以上、五年以下有期徒刑
：
一  於夜間侵入住宅或有人居住之建築物、船艦或隱匿其內而犯
    之者。
二  毀越門扇、牆垣或其他安全設備而犯之者。
三  攜帶兇器而犯之者。
四  結夥三人以上而犯之者。
五  乘火災、水災或其他災害之際而犯之者。
六  在車站或埠頭而犯之者。
前項之未遂犯罰之。
中華民國刑法第三百三十條
犯強盜罪而有第三百二十一條第一項各款情形之一者，處七年以
上有期徒刑。
前項之未遂犯罰之。
